【裁判字號】    95,訴,252
【裁判日期】    950804
【裁判案由】    毒品危害防制條例
【裁判全文】
臺灣宜蘭地方法院刑事判決               95年度訴字第252號
公  訴  人  臺灣宜蘭地方法院檢察署檢察官
被      告  甲○○
上列被告因毒品危害防制條例案件，經檢察官提起公訴（95年度
毒偵字第607號）及移送併辦（95年度毒偵字第459號），嗣於本
院準備程序進行中，被告先就被訴事實為有罪之陳述，經裁定進
行簡式審判程序，本院判決如下：
    主  文
甲○○施用第一級毒品，累犯，處有期徒刑壹年。扣案之第一級
毒品海洛因拾壹包（驗餘後淨重共計肆點柒柒公克），均沒收銷
燬之；注射針筒參支，沒收之。
    事  實
一、甲○○前因毒品危害防制條例案件，先經本院以90年度訴字
    第323號判決判處有期徒刑八月、六月，應執行有期徒刑一
    年確定；復經本院以91年度訴字第430號判決判處有期徒刑
    九月確定，經接續執行後，甫於民國94年3月13日假釋縮刑
    期滿執行完畢。又甲○○前亦因施用毒品案件，經送觀察、
    勒戒及強制戒治，於92年7月6日執行強制戒治完畢釋放。詎
    其猶不知悔改，明知海洛因、安非他命分別為毒品危害防制
    條例第2條第2項第1、2款所規定之第一、二級毒品，不得擅
    自施用，竟仍於前開強制戒治執行完畢釋放後五年內，基於
    反覆施用第一級毒品海洛因、第二級毒品安非他命之單一行
    為決意，自94年12月底某日起，至95年5月14日14時許止，
    在宜蘭縣境內不詳處所，以將第一級毒品海洛因及第二級毒
    品安非他命混合摻入香菸內點火吸食之方式，同時施用第一
    級毒品海洛因、第二級毒品安非他命多次（約2、3天施用1
    次）；另以將第一級毒品海洛因摻水置入針筒內，再將之注
    射入體內之方式，施用第一級毒品海洛因多次（約2、3天施
    用1次）。嗣先於95年4月12日12時30分，在宜蘭縣礁溪鄉○
    ○路224號5樓為警查獲，並扣得第一級毒品海洛因11包（驗
    餘後淨重共計4.77公克）及其所有供施用第一級毒品海洛因
    所用之注射針筒3支（公訴人漏未記載），復於95年5月14日
    15時45分許，經警通知其接受定期採尿送驗後，始查知上情
    。
二、案經宜蘭縣警察局羅東分局、礁溪分局報請臺灣宜蘭地方法
    院檢察署檢察官偵查起訴及移送併辦，嗣於本院準備程序進
    行中，被告先就被訴事實為有罪之陳述，經裁定進行簡式審
    判程序。
    理  由
一、上揭犯罪事實，業據被告甲○○於本院審理時坦承不諱，且
    其為警查獲後，於95年4月12日14時20分許、95年5月14日15
    時45分許所採之尿液，經送檢驗結果，確實分別呈現嗎啡、
    可待因、安非他命、甲基安非他命陽性反應及嗎啡、可待因
    陽性反應之事實，亦有宜蘭縣警察局礁溪分局偵辦毒品案件
    嫌疑犯尿液送驗編號姓名對照表、列管毒品人口尿液檢體採
    集送驗紀錄表各1件及慈濟大學濫用藥物檢驗中心檢驗總表2
    件在卷可稽。此外，復有第一級毒品海洛因11包（驗餘後淨
    重共計4.77公克）及被告所有供施用第一級毒品海洛因所用
    之注射針筒3支扣案可資佐證。另被告為警查獲時扣案之11
    包白粉，經檢驗結果均為第一級毒品海洛因（驗餘後淨重共
    計4.77公克）之事實，亦有法務部調查局調科壹字第300001
    438號鑑驗通知書1紙附卷可稽。又被告前因施用毒品案件，
    經送觀察、勒戒及強制戒治，於92年7月6日執行強制戒治完
    畢釋放乙情，亦有全國施用毒品案件紀錄表、法務部全國檢
    察官線上查詢刑案人犯在監所最新資料報表、臺灣高等法院
    被告前案紀錄表各1件附卷可佐。依此，足徵被告上開自白
    確與事實相符，其於強制戒治執行完畢釋放後，五年內再犯
    本案施用第一、二級毒品罪之事證已臻明確，其犯行堪予認
    定，應依法論科。
二、按95年7月1日修正生效施行之刑法第2條第1項規定「行為後
    法律有變更者，適用行為時之法律。但行為後之法律有利於
    行為人者，適用最有利於行為人之法律」，本件被告行為後
    ，刑法第47條、第55條業於95年7月1日修正生效施行，經查
    ：
（一）修正前刑法第47條係規定「受有期徒刑之執行完畢，或受
      無期徒刑或有期徒刑一部之執行而赦免後，五年以內再犯
      有期徒刑以上之罪者，為累犯，加重本刑至二分之一。」
      ，修正後刑法第47條第1項則規定「受徒刑之執行完畢，
      或一部之執行而赦免後，五年以內故意再犯有期徒刑以上
      之罪者，為累犯，加重本刑至二分之一。」，惟因本件被
      告係故意犯罪，是比較新舊法之結果，新法並非較有利於
      被告。
（二）修正前刑法第55條規定「一行為而觸犯數罪名，或犯一罪
      而其方法或結果之行為犯他罪名者，從一重處斷。」。修
      正後同法條則規定「一行為而觸犯數罪名者，從一重處斷
      。但不得科以較輕罪名所定最輕本刑以下之刑。」，就想
      像競合犯之部分，增列「不得科以較輕罪名所定最輕本刑
      以下之刑」之要件，是比較新舊法之結果，新法並非較有
      利於被告。
（三）綜合上開新舊法比較之結果，新法並非較有利於被告，依
      前揭刑法第2條第1項規定，本件即應適用行為時法即95年
      7月1日修正生效施行前刑法第47條、第55條之規定，先予
      敘明。至於刑法第11條於95年7月1日亦經修正生效施行，
      惟修正後之規定僅係將得適用刑法總則規定之刑事特別法
      範圍由原規定之「其他法令有刑罰之規定者」，更明確化
      為「其他法律有刑罰或保安處分之規定者」此一修正尚不
      涉及行為人罪刑之結果，故無新舊法比較之問題，併此敘
      明。
三、查海洛因、安非他命分別為毒品危害防制條例第2條第2項第
    1、2款所規定之第一、二級毒品，不得擅自施用，故核被告
    施用海洛因、安非他命之行為，分別係犯毒品危害防制條例
    第10條第1項之施用第一級毒品罪、同條第2項之施用第二級
    毒品罪。被告施用行為前後持有第一級毒品海洛因、第二級
    毒品安非他命之低度行為，分別為其施用之高度行為所吸收
    ，均不另論罪。又查，被告前曾因施用毒品之犯行，經執行
    觀察勒戒、強制戒治及有期徒刑完畢（94年3月13日假釋縮
    刑期滿），此有臺灣高等法院被告前案紀錄表在卷可佐，其
    於出監後卻仍無法克制自己，再度施用第一級毒品海洛因、
    第二級毒品安非他命多次，顯見其確已吸食毒品成癮，已產
    生施用毒品之依賴性，是被告既已反覆施用毒品成習，在行
    為概念上，其多次施用第一級毒品海洛因、第二級毒品安非
    他命之行為，均應評價認係包括一罪之集合犯，較符合社會
    通念及刑法學理，故公訴意旨認被告各次施用第一級毒品海
    洛因、第二級毒品安非他命之犯行間，分別應成立連續犯，
    容有誤會，應予指明。另被告係同時施用第一級毒品海洛因
    及第二級毒品安非他命，而觸犯構成要件不相同之二罪名，
    為想像競合犯，應依95年7月1日修正生效施行前刑法第55條
    之規定，從一重之施用第一級毒品罪處斷。再者，被告前因
    毒品危害防制條例案件，先經本院以90年度訴字第323號判
    決判處有期徒刑八月、六月，應執行有期徒刑一年確定；復
    經本院以91年度訴字第430號判決判處有期徒刑九月確定，
    經接續執行後，甫於94年3月13日假釋縮刑期滿執行完畢之
    事實，有卷附之臺灣高等法院被告前案紀錄表可資參照，其
    於有期徒刑之執行完畢後，五年以內再犯有期徒刑以上之施
    用第一級毒品罪，為累犯，應依95年7月1日修正生效施行前
    刑法第47條之規定加重其刑。爰審酌被告之素行、智識程度
    ；犯罪之動機、目的、手段；前已因施用毒品之犯行，經執
    行觀察勒戒、強制戒治及有期徒刑完畢，仍不知悔改，復繼
    續沾染毒品惡習，其施用毒品行為對於自身及社會所造成之
    危害程度非輕；同時施用第一、二級毒品之犯罪態樣及施用
    之次數、頻率；犯後已坦承犯行，態度尚佳等一切情狀，量
    處如主文所示之刑，以示警懲。扣案之第一級毒品海洛因11
    包（驗餘後淨重共計4.77公克），不問是否屬於被告所有，
    均應依毒品危害防制條例第18條第1項前段規定，宣告沒收
    銷燬之。另扣案之注射針筒3支（公訴人漏未記載），為被
    告所有，且為供施用第一級毒品海洛因所用之物等情，已據
    被告於本院審理時供承明確，依從刑從屬於主刑之原則，均
    應依95年7月1日修正生效施行前刑法第38條第1項第2款之規
    定，宣告沒收之。
四、公訴人雖僅就被告於95年5月14日5時許施用第一級毒品海洛
    因1次之犯行提起公訴，餘如事實欄所載自94年12月底某日
    起，至95年5月14日14時許止之其他單獨施用第一級毒品海
    洛因、同時施用第一級毒品海洛因及第二級毒品安非他命犯
    行（均約2、3天施用1次）均未及於起訴書中論列，然被告
    已於本院審理時坦承該部份犯行，且檢察官亦就94年12月間
    某日起，至95年4月12日10時許止之被告其他施用第一級毒
    品海洛因、第二級毒品安非他命多次之犯行移送併辦（95年
    度毒偵字第459號），本院復認為此部分施用第一級毒品海
    洛因之犯行與已起訴之部分，有包括一罪之集合犯關係，屬
    於同一事實、此部分施用第二級毒品安非他命之犯行與已起
    訴之部分，則有想像競合犯之裁判上一罪關係，均為起訴效
    力所及，自均應併予審理，附此敘明。
據上論斷，應依刑事訴訟法第273條之1第1項、第299條第1項前
段，毒品危害防制條例第10條第1項、第2項、第18條第1項前段
，現行刑法第11條前段、第2條第1項前段，95年7月1日修正生效
施行前刑法第55條、第47條、第38條第1項第2款，判決如主文。
本案經檢察官陳嘉瑜到庭執行職務。
中    華    民    國    95    年    8    月     4     日
                  刑事第四庭法  官  劉家祥
以上正本證明與原本無異。
如不服本判決應於收受本判決後10日內向本院提出上訴書狀，其
未敘述上訴理由者，並得於提起上訴後10日內向本院補提理由書
狀(均須按他造當事人之人數附繕本)「切勿逕送上級法院」。
                            書記官  邱淑秋
中    華    民    國    95    年    8     月    10    日
附錄本案論罪科刑法條全文：毒品危害防制條例第10條第1項、
第2項。
施用第一級毒品者，處 6 月以上 5 年以下有期徒刑。
施用第二級毒品者，處 3 年以下有期徒刑。


司法院資訊處製作；財團法人民間司法改革基金會備份。
